【裁判字號】    95,簡上,201
【裁判日期】    951130
【裁判案由】    傷害
【裁判全文】
臺灣嘉義地方法院刑事判決             95年度簡上字第201號
上  訴  人
即  被  告  甲○○
                    號
            乙○○
                    號
上列上訴人即被告因傷害案件，不服本院九十五年度嘉簡字第一
０九四號中華民國九十五年八月二十四日第一審判決（聲請簡易
判決處刑案號：臺灣嘉義地方法院檢察署九十五年度偵字第三八
五七號）提起上訴，本院管轄第二審之合議庭認應適用通常程序
為第一審判決如下：
    主  文
原判決撤銷。
甲○○、乙○○被訴共同傷害部分，均公訴不受理；被訴共同於
公共場所未經許可攜帶刀械部分，均無罪。
    理  由
一、按裁判上一罪，其一部份犯罪不能適用簡易程序者，全案應
    依通常程序辦理之，法院辦理刑事訴訟簡易程序案件應行注
    意事項第八條定有明文。查本案檢察官聲請本院簡易庭逕以
    簡易判決處刑，然本院於審理中因發現本案有後述應為無罪
    判決之情形（理由詳後述），原審簡易判決本不得適用刑事
    訴訟法第七編所定之簡易程序對其論罪科刑，而應依刑事訴
    訟法第四百五十二條規定適用通常程序為審判，是以本院所
    為本判決，係依刑事訴訟法第四百五十五條之一第三項規定
    準用同法第三百六十九條第一項規定，適用第一審通常程序
    ，自為第一審判決，先此敘明。
二、本件公訴意旨略以：被告甲○○與乙○○為兄弟關係，於九
    十五年四月二十六日，被告甲○○駕駛車牌號碼4371－KZ號
    自用小客車搭載被告乙○○，暫停在嘉義市○○路六百號王
    子大飯店前，適有丙○○騎乘車牌號碼G9F－791號重型機車
    後載張誼汝同方向行駛而至，被告甲○○因開啟車門時未注
    意後方來車，致丙○○騎車通過時險些擦撞被告甲○○駕駛
    之上開自用小客車車門，丙○○為此而瞥視被告甲○○一眼
    ，詎料竟引發被告甲○○不滿，即共同基於普通傷害之犯意
    ，由被告甲○○手持扁鑽下車毆打丙○○，被告乙○○見狀
    ，亦基於傷害之犯意加入毆打之列，徒手毆打丙○○，致丙○○受有左眼外傷性虹彩炎、眼瞼及眼眉區之挫傷併視網膜
    水腫、左上眼瞼撕裂傷、左後枕撕裂傷、左後背撕裂傷等傷
    害，因認被告甲○○、乙○○均涉有刑法第二百七十七條第
    一項之傷害罪嫌（聲請簡易判決處刑書所犯法條部分漏引槍
    砲彈藥刀械管制條例第十五條第二款）。
三、就被訴傷害部分：
（一）按告訴乃論之罪，告訴人於第一審辯論終結前，得撤回告
      訴，又其告訴經撤回者，法院應諭知不受理之判決，刑事
      訴訟法第二百三十八條第一項、第三百零三條第三款分別
      定有明文。
（二）經查，告訴人丙○○業於九十五年九月五日與被告甲○○
      、乙○○達成和解，並撤回傷害告訴，有卷附和解書、聲
      請撤回告訴狀在卷可參，則告訴人丙○○於本院自為第一
      審通常程序審理辯論終結前撤回告訴，而本件被告二人被
      訴傷害部分，又屬告訴乃論之罪，依前開說明，自應就被
      告二人被訴傷害部分，諭知不受理之判決。
四、就被訴槍砲彈藥刀械管制條例部分：
（一）按刑事訴訟之審判，係採彈劾主義，亦即不告不理原則，
      法院對於被告之行為，應受審判之對象（範圍），乃指起
      訴書（或自訴狀）所記載之被告「犯罪事實」（包括起訴
      效力所及之具有同一案件關係之犯罪事實）而言。而起訴
      係一種訴訟上之請求，犯罪已經起訴，產生訴訟繫屬及訴
      訟關係，法院即有審判之權利及義務。是以若起訴書犯罪
      事實欄內，對此項行為已予以記載，即為法院應予審判之
      對象。次按「扁鑽」係屬槍砲彈藥刀械管制條例第四條第
      一項第三款之刀械，非經主管機關許可，不得製造、販賣
      、運輸、轉讓、出租、出借、持有；未經許可於公共場所
      攜帶刀械者，處二年以下有期徒刑，此為槍砲彈藥刀械管
      制條例第六條、第十五條第二款所明定。依前述起訴意旨
      所述，被告甲○○與乙○○，在嘉義市○○路六百號王子
      大飯店前之公共場所，共同基於傷害之犯意，由被告甲○○手持「扁鑽」傷害被害人丙○○一節。雖聲請簡易判決
      處刑書之所犯法條欄並未記載此部分罪嫌涉犯法條，惟此
      部分犯罪事實既已記載於聲請簡易判決處刑書犯罪事實欄
      ，即為起訴範圍，且被告甲○○、乙○○共同在公共場所
      持有扁鑽此部分與原審傷害部分如均成立犯罪，有方法目
      的之牽連關係，應為裁判上一罪，依上訴不可分關係，一
      部上訴及於全部，自屬上訴範圍，先予敘明。
（二）按犯罪事實應依證據認定之，無證據不得認定其犯罪事實
      ；又不能證明被告犯罪者，即應諭知無罪之判決，刑事訴
      訟法第一百五十四條第二項、第三百零一條第一項分別定
      有明文。次按認定不利於被告之事實，須依積極證據，苟
      積極證據不足為不利於被告事實之認定，即應為有利於被
      告之認定，更不必有何有利之證據。再事實之認定，應憑
      證據，如未能發現相當證據，或證據不足以證明，自不能
      以推測或擬制之方法，以為裁判之基礎。查原審及聲請簡
      易判決處刑書認被告甲○○與乙○○基於共同傷害犯意之
      聯絡，由甲○○手持「扁鑽」傷害被害人丙○○，被告甲○○、乙○○有共同於公共場所持有扁鑽之犯行，無非以
      證人即被害人丙○○於偵查中之證述，而被告甲○○、乙○○就於前述時地共同傷害丙○○一節不爭執，惟抗辯非
      以「扁鑽」為犯罪工具，而係以類似「套桶扳手」（約三
      十公分，上端套圓形桶子，專門鎖螺絲用）之工程工具傷
      害被害人丙○○等語。經查，被害人丙○○於偵查中係證
      述：甲○○拿著類似扁鑽的東西，戳我眼睛，並打我左後
      腦等語（見偵卷第七頁），是證人丙○○並無法確定該物
      品究竟為何物，僅認為係「類似」扁鑽之物，是公訴人認
      被告涉犯此部分罪嫌，其所指出之證明方法及所憑之證據
      資料，依本院調查證據結果，尚不足以證明被告犯罪，復
      查無其他積極證據足證被告二人確有公訴意旨所述在公共
      場所持有「扁鑽」之犯行，則既不能證明被告甲○○、乙○○有共同違反槍砲彈藥刀械管制條例第十五條第二款之
      犯行，而此部分復無從與前開認定公訴不受理部分構成裁
      判上一罪關係，揆諸前開規定，自應為無罪判決之諭知。
五、有關原判決應予撤銷部分：
（一）按刑事訴訟法第四百五十二條規定，檢察官聲請以簡易判
      決處刑之案件，經法院認為有第四百五十一條之一第四項
      但書之情形者，應適用通常程序審判之。而同法第四百五
      十一條之一第四項第三款復規定，「第一項及前項情形，
      法院應於檢察官求刑或緩刑宣告請求之範圍內為判決，但
      有下列情形之一者，不在此限︰三、法院於審理後，認應
      為無罪、免訴、不受理或管轄錯誤判決之諭知者。」，且
      依前述法院辦理刑事訴訟簡易程序案件應行注意事項第八
      點更規定，「裁判上一罪之案件，其一部分犯罪不能適用
      簡易程序者，全案應依通常程序辦理之」。而上開應行注
      意事項第十四點又規定，「對於簡易判決之上訴，準用刑
      訴法第三編第一章及第二章之規定。管轄第二審之地方法
      院合議庭受理簡易判決上訴案件，應依通常程序審理。其
      認案件有刑訴法第四五二條之情形者，應撤銷原判決，逕
      依通常程序為第一審判決」。
（二）查原審據以論罪科刑，固非無見。惟原審犯罪事實既已認
      定被告甲○○、乙○○共同基於傷害之犯意，並由甲○○
      持屬槍砲彈藥刀械管制條例之「扁鑽」傷害被害人丙○○
      ，是原審犯罪事實業已認定被告二人共同在公共場所持有
      扁鑽，復就傷害部分諭知有罪之判決，則共同傷害部分與
      槍砲彈藥刀械管制條例第十五條第二款部分，如均成立犯
      罪，即有方法目的之牽連犯裁判上一罪關係（此部分於原
      審時傷害部分尚未撤回告訴，故有牽連關係），原審就此
      裁判上一罪持有扁鑽部分，漏未審酌，復依前述，違反槍
      砲彈藥刀械管制條例部分，公訴人就此部分罪嫌，其所指
      出之證明方法及所憑之證據資料，尚不足以證明被告二人
      犯罪，是依前述法條規定，該部分顯與刑事訴訟法第四百
      四十九條第一項、第三項所定得為簡易判決處刑之情形有
      間，而不能逕予適用簡易程序，原審應就全案改依通常程
      序審理。惟原審仍就全案為簡易判決處刑，其所適用之程
      序顯有違誤，復未審酌起訴範圍內被告二人所涉槍砲彈藥
      刀械管制條例部分罪嫌，亦未考量被告二人與被害人丙○○業已和解撤回告訴，仍就傷害部分論罪科刑，原判決即
      有違誤，上訴人上訴為有理由，自應予撤銷，由本院依第
      一審通常程序審理並自為第一審判決。
六、末本院既依刑事訴訟法第四百五十五條之一第三項準用第三
    百六十九條第一項之規定意旨，撤銷簡易庭之判決，改依第
    一審通常程序審判，自為第一審判決，檢察官及被告如不服
    本判決，仍得於法定期間內，向管轄之第二審法院提起上訴
    ，附此敘明。
據上論斷，應依刑事訴訟法第四百五十五條之一第一項、第三項
、第四百五十二條、第三百六十九條第一項、第三百零三條第三
款、第三百零一條第一項前段，判決如主文。
本案經檢察官蔡彥守到庭執行職務。
中    華    民    國    95    年    11    月    30    日
                  刑事第一庭  審判長法  官  許進國
                                    法  官  蔡廷宜
                                    法  官  黃琴媛
上列正本證明與原本無異。
如不服本判決，應於判決送達後10日內向本院提出上訴狀（應附
繕本）。告訴人或被害人如對於本判決不服者，應具備理由請求
檢察官上訴，其上訴期間之計算係以檢察官收受判決正本之日期
為準。
中    華    民    國    95    年    11    月    30    日
                                     書記官  李彩娥


司法院資訊處製作；財團法人民間司法改革基金會備份。
